臺灣高雄地方法院民事判決　九十年度訴字第二五○三號
　　原　　　告　瑋丞通訊有限公司
　　法定代理人　丙○○
　　訴訟代理人　邱政通
　　　　　　　　乙○○
　　被　　　告　震旦行股份有限公司
　　法定代理人　戊○○
　　訴訟代理人　甲○○
　　　　　　　　丁○○
當事人間給付佣金事件，本院於民國九十三年七月二十二日言詞辯論終結，判決如下
：
    主      文
原告之訴駁回。
訴訟費用由原告負擔。
    事實及理由
一、程序部分：
（一）按因契約涉訟者，如經當事人定有債務履行地，得由該履行地之法院管轄，民
      事訴訟法第十二條定有明文。此乃民事訴訟法關於因契約涉訟特別審判籍之規
      定，該約定不以書面或明示為必要，以言詞或默示為之，亦非法所不許。查原
      告以兩造間之契約約定提起本件訴訟，並主張債務履行地為原告營業所在地即
      高雄市，被告雖否認兩造間有債務履行地之約定，惟對於本件送貨及收取貨款
      均發生在高雄市則不爭執（見本院卷(二)第一三九頁），堪認兩造間有以高雄市
      為債務履行地之默示約定，是本院就本件訴訟有管轄權，合先敘明。
（二）被告法定代理人於起訴時原為林榮幸，嗣於本院審理中，其法定代理人變更為
      戊○○，茲據戊○○於民國九十二年二月二十七日以書狀聲明承受訴訟，並提
      出被告公司變更登記表影本一份為證（見本院卷(一)第三五九至三六四頁），核
      無不合，應予准許。
（三）原告經合法通知，無正當理由未於言詞辯論期日到場，核無民事訴訟法第三百
      八十六條各款所列情形，爰依被告之聲請，由其一造辯論而為判決。
（四）按訴狀送達後，原告不得將訴變更或追加他訴，但擴張或減縮應受判決事項之
      聲明者，不在此限，民事訴訟法第二百五十五條第一項第三款定有明文。本件
      原告於起訴狀請求被告給付新台幣（下同）一百七十三萬一千七百九十元，及
      自起訴狀繕本送達翌日起至清償日止，按年息百分之五計算之利息。嗣於起訴
      狀繕本送達被告後，原告於本院審理中，將請求金額擴張為二百十萬六千元（
      見本院卷(二)第四頁），利息部分則不變，係屬擴張應受判決事項之聲明，參諸
      首揭規定，應予准許。
二、原告起訴主張：(一)兩造於八十九年十月起至九十年四月間，合作「臺灣大哥大手
    機優惠專案」，原告擔任被告之經銷商，為被告銷售手機及門號，合作期間，被
    告要求原告先行支付手機款項及門號保證金，嗣原告出售手機及門號後，被告再
    扣除消費者已支付之款項，退還手機價差、門號保證金及給付佣金予原告。原告
    於上開合作期間，陸續向被告購買易利信T28、西門子3508i、廣達Q1688、國際
    牌GD52、NOKIA8210等廠牌手機共六百四十三個，包含臺灣大哥大門號保證金六
    百四十三組，原告共支付被告總金額達五百七十九萬零四百五十元，原告銷售上
    開手機及門號後，依手機廠牌型號不同，被告應退還之佣金亦不同，總計被告應
    給付原告二百十萬六千元（手機型號、銷售件數、應得佣金等，詳如附表所示）
    。(二)被告所提出之銷貨暨收款總表，除其中有部分未出貨予原告外，其餘金額均
    是原告預付予被告，被告應退還差額之部分，又被告所提出之出貨明細表，其中
    於九十年度之九十年一月三十一日、二月八日、二月十六日三筆帳款，共計十一
    萬一千零五十九元，乃被告業務人員崔淑惠自行出貨，又其中出貨單尚有遭被告
    業務人員偽名簽收、非由原告人員簽收者及出貨單資料不完整者之瑕疵，共計十
    三萬三千八百零五元，再於八十九年度，有被告業務人員私自出貨卻要求原告人
    員代為簽名、未經原告簽收及非原告人員簽名者，計十六萬五千六百二十一元，
    以上共計四十一萬零四百八十五元，原告均否認其真實性。爰依兩造間之約定，
    請求被告給付八十九年十一月起至九十年四月間之佣金，於本院聲明：被告應給
    付原告二百十萬六千元，及自起訴狀繕本送達翌日起至清償日止，按年息百分之
    五計算之利息。
三、被告則以：(一)兩造於八十九年起即合作，被告原則上是賣手機給原告，若電信公
    司推出促銷方案即手機搭配門號一起出賣，被告則將手機及門號一起賣給原告，
    此時電信公司出賣之手機促銷價會較低，另外電信公司也會單獨將門號交由被告
    代理出售，被告亦會將部分門號交給原告出售，原告賣出門號而消費者也上線使
    用此門號，原告才會有佣金產生。(二)關於本件太電（即臺灣大哥大）之專案促銷
    辦法，被告係以手機搭配臺灣大哥大門號售予包括原告在內之各經銷商，此時手
    機價格較優惠，但被告暫以手機原價隨貨開立貨款發票交付原告，且因電信公司
    向被告收取門號保證金，被告於售予原告時，亦收取同額保證金（此屬代收性質
    ，被告不開立發票，每門號為二千九百元），而原告向被告購買手機時，無須立
    即支付貨款，而係原告以手機搭配門號，以電信公司優惠價格售予消費者且免收
    保證金，當消費者上線使用所購門號後，被告即結算原告銷售門號可得之佣金，
    被告並將原告購買手機價格（即原價）與電信公司優惠價格之差價，與上開向原
    告收取之同額保證金，折讓予原告，並由原告開立佣金發票及折讓證明單予被告
    後，被告主動自原告應付予被告之貨款中扣除，餘額始為原告每月應給付之貨款
    。被告以手機原價而非促銷優惠價售予經銷商，係因市場上單獨手機之價格高於
    手機搭配門號之促銷價，為防範經銷商將手機與門號分開，而單獨銷售手機以獲
    取不當高額利潤，喪失「太電」以專案優惠價格促銷門號之目的，故原告主張被
    告應以促銷優惠價格售予經銷商，顯係誤解專案促銷之辦法規範與作業方式，實
    際上被告係以折讓方式退還手機差價。(三)自八十九年十月二十三日起至九十年四
    月十二日止，被告對於原告之銷貨總金額為七百七十萬七千一百元，上開銷售期
    間，原告可得之佣金為一百七十三萬一千七百九十元，可折讓之金額為二百十四
    萬三千三百五十八元，已支付之支票金額為二百三十二萬六千五百九十四元，原
    告以上開應得佣金抵扣貨款方式、折讓價金方式、支票付款方式，支付被告之金
    額僅六百二十萬一千七百四十二元，經加減後，原告尚積欠被告一百五十萬六千
    三百五十八元貨款未付，原告以已經扣抵貨款之佣金發票提起本件訴訟，顯無理
    由等語，資為抗辯，於本院聲明：駁回原告之訴，並陳明願供擔保，請准免為假
    執行。
四、兩造不爭執之事項：
（一）原告為被告之經銷商，為被告代銷各廠牌行動電話及門號，於八十九年十月起
      至九十年四月間，兩造合作「臺灣大哥大手機優惠專案」，雙方以口頭約定佣
      金給付方式依臺灣大哥大之促銷方案。
（二）原告於前開銷售期間，分別開立：(1)發票號碼DP00000000、EM00000000、
      EM00000000、FL00000000、FL00000000，總金額共計一百七十三萬一千七百九
      十元之佣金統一發票五紙；(2)到期日各為八十九年十二月三十一日、九十年一
      月三十一日、九十年五月十五日，金額各為一百零二萬零八百九十七元、八十
      萬五千六百九十七元、五十萬元，付款人為高雄銀行苓雅分行，總金額共計二
      百三十二萬六千五百九十四元之貨款支票三紙；(3)日期各為九十年一月九日、
      同年二月十三日、同年三月二十二日，總金額共計二百十四萬三千三百五十八
      元之折讓證明單八紙，交付被告，並有上開統一發票影本五紙、支票影本三紙
      、折讓證明單影本八紙附卷可稽（見本院卷(一)第七、八、一六九至一七一頁，
      本院卷(二)第一四○至一四六頁）。
五、依兩造前開主張及陳述觀之，兩造爭執之要點，即在於：原告於本件促銷專案中
    可得之佣金數額為何？該佣金數額是否已與貨款抵銷？原告向被告購買手機及各
    式通訊器材，有無立即支付貨款？本院敘述判斷意見如下：
（一）按當事人主張有利於己之事實者，就其事實有舉證之責任，為民事訴訟法第二
      百二十七條所明定。查原告主張於八十九年十月起至九十年四月間，兩造合作
      「臺灣大哥大手機優惠專案」，被告應給付原告如附表所示之佣金共計二百十
      萬六千元，固提出佣金發票五紙、銷售計算表及專案手機總件數表各一份為證
      （見本院卷(一)第七、八頁，本院卷(二)第一四七至一五二頁），惟上開佣金發票
      金額僅一百七十三萬一千七百九十元，與原告主張之二百十萬六千元不相符，
      而原告就附表「應得佣金」欄所示之佣金計算標準，並未提出任何證據以實其
      說，且與被告提出之「臺灣大哥大銷售辦法」之佣金計算方式亦不相符（見本
      院卷(二)第一六四至一七六頁），堪認如附表所示之佣金計算方式係原告片面計
      算所得，應以被告所不爭執之佣金數額一百七十三萬一千七百九十元為可採。
（二）原告復主張其向被告購買手機及各式通訊器材時，已立即支付貨款，固提出支
      票影本三紙為證（見本院卷(一)第一六九至一七一頁），惟該三紙支票金額僅二
      百三十二萬六千五百九十四元，與原告主張已支付被告之五百七十九萬零四百
      五十元（見本院卷(二)第一四七頁）並不相符，且若原告確已於進貨之初，即付
      清所有貨款並取得被告開立同額之發票，則原告進貨價與銷貨價間之差額，自
      應由被告開立折讓單予原告抵銷進項金額，要無由原告再分別於九十年一月九
      日、二月十三日、三月二十二日，開立總金額計二百十四萬三千三百五十八元
      之折讓證明單八紙（見本院卷(二)第一四○至一四六頁）予被告之理，是被告所
      稱兩造間係約定原告無須立即支付貨款，而係原告以手機搭配門號，以電信公
      司優惠價格售予消費者，當消費者上線使用所購門號，被告始結算原告銷售門
      號可得之佣金，並將原告購機價格與電信公司優惠價格之差價，與上開向原告
      收取之同額保證金，折讓予原告，自原告應付予被告之貨款中扣除等語，應屬
      可採。
（三）被告另以本件原告應得佣金已抵付貨款，原告尚欠貨款等語置辯，並提出銷貨
      金額達七百七十萬七千一百元之銷貨暨收款總表、銷貨明細表、銷貨發票及有
      原告人員簽收之出貨單等在卷可憑（見本院卷(二)第十一至一三八頁），原告雖
      主張上開出貨單遭被告業務人員偽名簽收、非由原告人員簽收等情，而否認上
      開銷售金額中之四十一萬零四百八十五元為真實，惟未提出任何證據以實其說
      ，自難採信，是被告對於原告之銷貨金額達七百七十萬七千一百元等情應較真
      實。又本件貨款非由原告預付，而係扣抵當月佣金及手機價差後，再為給付，
      業如前述，則上開銷貨金額七百七十萬七千一百元，扣除原告可得之佣金一百
      七十三萬一千七百九十元，折讓金額二百十四萬三千三百五十八元，已支付之
      支票金額二百三十二萬六千五百九十四元後，原告已無佣金可向被告請求，應
      堪認定。
六、綜上所述，原告未能舉證證明所有貨款均已給付被告，復未舉證證明尚有何佣金
    可向被告請求，從而，原告主張依兩造間之約定，請求被告給付二百十萬六千元
    ，即無理由，應予駁回。
七、結論：原告之訴為無理由，依民事訴訟法第三百八十五條第一項前段、第七十八
    條，判決如主文。
中　　　華　　　民　　　國　　九十三　　年　　   八　　 月　 　 六  　　日
                                臺灣高雄地方法院民事第五庭
~B審判長法  官　陳嘉惠
~B　　　法  官  林玉心
~B　　　法  官　秦慧君
右正本係照原本作成。
如對本判決上訴，須於判決送達後廿日內向本院提出上訴狀。
中　　　華　　　民　　　國　　九十三　　年　　   八　　 月　　  六   　 日
~B法院書記官　馮欽鳳
~FO
~T32
┌─────────────────────────────────────┐
│附表：                                                                    │
├──────┬──────┬──────────┬────────────┤
│手機型號    │銷售件數    │應得佣金（新台幣）  │共計（新台幣）          │
├──────┼──────┼──────────┼────────────┤
│易利信T28   │二百零三件  │三千一百元          │六十二萬九千三百元      │
├──────┼──────┼──────────┼────────────┤
│西門子3580i │五十一件    │三千五百元          │十七萬八千五百元        │
├──────┼──────┼──────────┼────────────┤
│廣達Q1688   │一百八十四件│三千三百元          │六十萬七千二百元        │
├──────┼──────┼──────────┼────────────┤
│國際牌GD52  │九十四件    │三千一百元          │二十九萬一千四百元      │
├──────┼──────┼──────────┼────────────┤
│NOKIA8210   │一百十一件  │三千六百元          │三十九萬九千六百元      │
├──────┼──────┼──────────┼────────────┤
│總計        │六百四十三件│                    │二百十萬六千元          │
└──────┴──────┴──────────┴────────────┘
